【裁判字號】    91,訴更一,18
【裁判日期】    920725
【裁判案由】    損害賠償
【裁判全文】
臺灣臺北地方法院民事判決                        九十一年度訴更一字第一八號
    原      告  興松有限公司
    法定代理人  甲○○
    訴訟代理人  潘正芬律師
    複  代理人  楊方春律師
                謝孟馨律師
    被      告  漢泰鋼鐵廠股份有限公司
    法定代理人  乙○○
    訴訟代理人  薛源基律師
    複  代理人  侯雪芬律師
右當事人間損害賠償事件，本院判決如左：
    主  文
原告之訴及假執行之聲請均駁回。
訴訟費用由原告負擔。
    事  實
甲、原告方面：
一、聲明：
  (1)被告應給付原告新台幣（下同）五十一萬元及自起訴狀繕本送達之翌日起至清償
    日止，按年息百分之五計算之利息。
  (2)願供擔保請准宣告假執行。
二、陳述：
  (1)按民事訴訟法第三百九十五條第二項明定「法院廢棄或變更宣告假執行之本案判
    決者，應依被告之聲明，將其因假執行或因免假執行所為給付及所受損害，於判
    決內命原告返還及賠償，被告未聲明者，應告以得為聲明」，原告此項返還及賠
    償責任，係本於判決變更之法定事由而生，其就依假執行實現債權有無故意或過
    失，在所不問。又「民事訴訟法第三百九十五條第二項規定，兼具實體法之性質
    ，被告於訴訟中，固得據以請求，即於原告受敗訴判決確定後，另行起訴請求，
    亦無不可」最高法院七十三年台上字第五九判例亦明文宣示。
  (2)原告與被告間之給付鋼筋貨款事件，經台灣高雄地方法院八十八年度重訴字第三
    九五號判決被告勝訴，被告並據判決提供擔保而聲請假執行在案，惟該案件嗣經
    台灣高等法院高雄分院八十九年度重上字第三五號判決被告敗訴確定，因被告聲
    請假執行查封原告所有座落台北市○○路○段二二五號二樓、十一樓、十二樓之
    建物（本院八十九年度執字第二一六四號），經本院民事執行處囑託台北市大安
    地政事務所為查封登記，本院執行處並於八十九年二月二十二日至上建物現場實
    施假執行查封，嗣本院於九十年八月八日囑託台北市大安地政事務所塗銷查封登
    記。因上開建物被查封，致使後述第三人於原合約租期屆滿後，未再向原告續承
    租上開建物，致原告受有損害，被告自應對原告負損害賠償責任，損害額如次：
    原告與訴外人興固企業股份有限公司、景宇建設股份有限公司、拓興營造有限公
    司、世仁營造有限公司等，自八十五年五月四日起至八十九年五月三日止，出租
    座落台北市○○路○段二二五號一樓至六樓之房屋予訴外人友茂實業有限公司，
    面積合計約一千坪，每月租金如下：第一年每月一百八十四萬五千元、第二年每
    月一百九十三萬七千三百元、第三年每月二百零三萬四千一百元、第四年每月二
    百一十三萬五千八百元。其中二樓部分約八十坪，出租人為原告，若以第四年租
    金為標準，依出租面積比例計算，原告就二樓之租金每月十七萬零八百六十四元
    ，原告因被告對上開建物所為之假執行程序，致第三人不願續租所受之損，每月
    為十七萬零八百六十四元，至塗銷查封登記時，至少受有三百零七萬五千五百五
    十二元之損失。原告請求自八十九年五月四日起算至八十九年八月三日止，共計
    三個月租金損失五十一萬二千五百九十二元，原告僅請求五十一萬元。
  (3)依強制執行法第五十一條第二項規定，實施查封後，債務人就查封所為移轉、設
    定負擔或其他有礙執行效果之行為，對於債權人不生效力。所謂「其他有礙執行
    效果之行為」指移轉、設定負擔以外足以影響查封效力之行為，如將查封物出租
    予他人。強制執行法第七十八條規定「已查封之不動產，以債務人為保管人者，
    債務人仍得為從來之管理或使。由債務人以外之人保管者，執行法院得許債務人
    於必要範圍內管理或使用之」、「假扣押之執行，依強制執行法第一百三十六條
    規定，準用關於動產、不動產之執行，而不動產之執行查封，依同法第七十八條
    規定，債務人就已查封之不動產，既僅得因執行法院之允許，於必要範圍內管理
    或使用之。則自反面解釋，如未得執行法院之允許，自難謂其有使用收益之權，
    出租行為當在受限制之列。果被上訴人前開假扣押之聲請並據以為執行之行為，
    已具備侵權行為之成立要件，而上訴人又因被上訴人聲請假扣押查封其房屋，致
    受有不能出租之損害，則被上訴人即非不應負侵權行害損害賠償責任」（最高法
    院七十二年度台上字第三一九六判決參照）。
乙、被告方面：
一、聲明：
  (1)原告之訴及假執行之聲請駁回。
  (2)如受不利判決，願供擔保，請准為免假執行。
二、陳述：
  (1)被告之所以聲請台北地方法院，對原告所有之不動產予以假執行，乃是依據台灣
    高雄地方法院八十八年度重訴字第三九五號民事判決准予假執行之宣告所為，
    係依民事訴訟法第三百九十條之合法行為，故縱令該假執行之宣告，嗣後因本案
    判決被法院廢棄，然被告根據宣告假執行判決所實施之強制執行，根本無不法性
    ，亦無故意或過失之可言（最高法院七十二年台上字第二六四０號判決參照）。
  (2)按民事訴訟法第三百九十五條規定，因假執行所為給付及所受損害，係指實施假
    執行結果所給付之物，須負返還及損害賠償之義務，惟本案假執行程序，未經拍
    定即撤銷假執行程序，原告受查封之財產，並未因被告實施假執行，而發生移轉
    變動，亦未因之有任何損害，被告亦未受有任何利益。退而言之，縱使果有如原
    告所指：原租戶不願與之續約之情形，亦非因實施假執行查封所致，因續約與否
  與假執行並無相當之因果關係，自不得指因實施假執行而產生損害。
  (3)原告空言主張伊所有座落台北市○○區○○段三小段六八四號等四筆土地及其地
    上建物三棟，原出租與台灣省合作金庫，及友茂實業有限公司遭被告假執行，致
    原承租戶未向伊續租，受有租金損失五十一萬元云云，對此被告否認之。蓋實施
    假執行查封時，該二樓部份並無台灣省合作金庫及友茂實業有限公司承租使用之
    事實，此有該查封筆錄可佐。況按強制執行法第七十八條規定：「已查封之不動
    產，以債務人為保管人者，債務人仍得為從來之管理或使用，由債務人以外之人
    保管者執行法院得許債務人於必要範圍內管理或使用之」，從而不動產遭查封後
    ，迄至拍定點交之前，原占有人仍可繼續為原來之使用。而本件假執行程序，原
    告受查封之不動產，尚未至拍定即被撤銷，原占有人之使用權益，並未因之受有
    任何影響。至於原告謂：承租人於原合約租期屆滿，未再向原告續租，並非因本
    件假執行所致，況如果真原承租人有意願續租，依上揭強制執行法第七十八條：
    「債務人仍得為從來之管理或使用」之規定，債務人仍得出租，不受限制，即假
    執行殊無影響原承租人之續租行為。況如有續租之必要，債務人亦可向執行法院
    聲請，惟債務人即原告迄未向執行法院提出對假執行之範圍，繼續出租之聲請，
    按執行法院並無不准繼續管理或使用之理準此，債務人殊無因假執行而有租金
    損失之可言。
  (4)按被告聲請本院民事執行處查封原告房屋之日期為八十九年二月廿二日，而原告
    所指該房屋之承租人合作金庫銀行信義分行，早於查封前之八十八年八月九日，
    即因業務需要，及為充分利用自有房舍，終止與原告之租約而遷址他處，有該信
    義分行九十一年十二月十六日以合金信義字第０九一０００六二七０號覆本院函
    在卷可佐，至於另一承租人阿爾發音樂股份有限公司係因前開房屋五樓於八十七
    年十二月間，因抵押權人（遠東國際商業銀行股份有限公司）聲請除去租賃權，
    而請求拍賣，並經本院八十七年度民執字第八六六二號民事裁定准許，故該公司
    於八十九年五月三日租期屆滿後，即未再續約，亦有該公司本年一月三日九二迪
    法字第０一０三一號覆鈞院函附卷可稽。原告指被告查封之房屋，原承租人之所
    以未繼行承租，因被告聲請本院查封所致，即非事事實，則原告自無因被告之聲
    請查封其出租房屋而有何損失可言。
    理  由
一、經調閱本院八十九年度執字第二一六四號給付貨款執行卷，查明：
  (1)被告於八十九年一月二十一日具狀，以台灣高雄地方法院八十八年度重訴字第三
    九五號民事判決為執行名義，提供三百四十五萬元為擔保後（本院八十九年度存
    字第三四九號提存書），對原告及另一債務人雷利股份有限公司聲請假執行。嗣
    本院執行處於八十九年一月二十五日北院文八十九民執酉字第二一六四號函對於
    原告所有之台北市○○路○段二二五號二樓（建號二九八）、十一樓（建號三○
    七）、十二樓（建號三○八）房屋及其基地即台北市○○區○○段三小段六八四
    、六八四之一地號（權利範圍千分之一百八十）為查封登記。嗣大安地政事務所
    以八十九年一月二十八日北市大地一字第八九六○一二一七○○號函覆，已於八
    十九年一月二十七日辦畢查封登記，惟前揭仁愛段三小段六八四之一、六八四之
    二地號前經財政部台灣省中區國稅局北港稽徵所八十八年十月二十七日北港徵字
    第八八○○一二一九九號函辦理禁止處分登記，同段二九八建號前經台北市稅捐
    稽徵處大安分處八十八年二月十日北市稽大安創字第八八九○二四九四○○號函
    辦理禁止處分登記在案。
  (2)本院民事執行處人員於八十九年二月二十二日前往台北市○○路○段二二五號二
    樓、十一樓、十二樓房屋查封時，發現該十一樓、十二樓係由優士旅館股份有限
    公司承租使用（出租人為興固企業股份有限公司、原告、世仁營造有限公司、景
    宇建設股份有限公司、拓興營造有限公司、承租人優士旅館股份有限公司，租期
    自八十七年八月十五日至九十三年十二月十四日止），而二樓則由好樂迪公司占
    有使用（由前述五家公司為出租人，出租予友茂實業有限公司，租期自八十五年
    五月四日起八十九年五月三日止），分別有租賃契約書及查封筆錄附該執行卷可
    參。
  (3)嗣台灣高等法院高雄分院九十年六月十四日八十九年度重上字第三五號民事判決
    ，廢棄前揭高雄地院八十八年度重訴字第三九五號判決，駁回被告第一審之訴及
    假執行之聲請。原告即於九十年七月二日具狀聲請撤銷前揭假執行之執行行為。
    本院民事執行處即以九十一年一月十七日北院錦八十九民執酉字第二一六四號函
    請地政機關為塗銷查封登記，地政機關於九十一年二月四日為塗銷查封登記在案
    。
二、按「法院廢棄或變更宣告假執行之本案判決者，應依被告之聲明，將其因假執行
    或因免假執行所為給付及所受損害，於判決內命原告返還及賠償，被告未聲明者
    ，應告以得為聲明」為民事訴訟法第三百九十五條第二項所明定，本條項固然係
    屬於無過失責任。惟所謂「所為給付」及「所受損害」均需與假執行之執行行為
    有因果關係，始足當之，如果不能認為具有因果關係存在，自不能據以請求賠償
    。本案中尚未進行拍賣程序，即由本院民事執行處為塗銷查封登記之行為，故不
    生「所為給付」之問題。所應審究者，原告就前揭房屋被查封登記，與其不能出
    租之間，是否有因果關係存在？如果有因果關係存在，則其請求三個月的租金損
    害五十一萬元（自八十九年五月四日起至八十九年八月三日止，每月租金損失十
    七萬零八百六十四元），是否合理（若無因果關係存在，即無庸討論金額是否合
    理，併予敘明）？
三、經查：
  (1)依強制執行法第七十八條：「已查封之不動產，以債務人為保管人者，債務人仍
    得為從來之管理或使用。由債務人以外之人保管者，執行法院得許債務人於必要
    範圍內管理或使用之」，故不動產遭查封登記後，迄至拍定點交予拍定人為止，
    如果由債務人為保管行者，債務人仍得為從來之管理使用行為，並無禁止債務人
    就查封標的物為管理及使用。從而，依前揭規定，原告對於台北市○○路○段二
    二五號二樓、十一樓、十二樓房屋，如查封前已有出租行為者，仍得繼續出租，
    並不會因為查封行為而受影響。原告主張因查封登記，致未能出租云云，顯屬無
    據。
  (2)另經本院函查阿爾發音樂股份有限公司（原名友茂實業有限公司），其該公司函
    覆：其曾於八十五年五月三日以「友茂實業有限公司」名義與拓興營造有限公司
    簽訂房屋租賃契約，承租台北市○○路○段二二五號一至六樓房屋，於八十九年
    五月三日租約屆滿而未續租，及因該房屋五樓於八十七年十二月間因為抵押權人
    （遠東國際商業股份有限公司）聲請除去租賃權拍賣，經本院八十七年度民執字
    第八六六二號裁定准許，故其於八十九年五月三日租期屆滿後未再續約等語，有
    該公司九十一年十二月十日九一迪法字第一二一○一號函、九十二年一月三日九
    二迪法字第○一○三一號函附卷可參。如前所述，地政機關為查封登記之時間係
    八十九年一月二十七日，本院民事執行處之執行人員前往現場為查封登記時，係
    八十九年二月二十二日，當時系二樓房屋係由友茂實業有限公司承租，而交由第
    三人好樂迪公司占有使用，友茂實業有限公司承租至八十九年五月三日租期屆滿
    時止，足認假執行查封行為並不會影響原來之出租行為。況且友茂實業有限公司
    於租期屆滿未繼續承租之行為，係因為同一棟房屋五樓之抵押權人遠東國際商業
    股份有限公司，向法院聲請除去租賃權，經本院八十七年度民執字第八六六二號
    裁定准許之故，故其於租期屆滿後未再續約，明顯亦非因為本件假執行查封行為
    ，致其不願意繼續承租。故本院認為承租人友茂實業有限公司於租期屆滿後，不
    願意繼續承租系爭二樓房屋，與本件假執行查封行為無關，難認原告因此而受有
    損害。
四、綜上所述，本件假執行之查封行為，依法並不會影響債務人原來之出租行為，而
    且第三人友茂實業有限公司於八十九年五月三日租期屆滿後，不願意繼續承租系
    爭二樓房屋亦非本件假執行查封行為所造成，二者間明顯無因果關係存在。原告
    請求自八十九年五月四日起算至八十九年八月三日止，共計三個月不能出租之損
    害，每月十七萬零八百六十四元，共損失五十一萬二千五百九十二元，而為一部
    請求五十一萬元及自起訴狀繕本送達之翌日起至清償日止，按年息百分之五計算
    之利息，為無理由，應予駁回。
五、原告之訴既經駁回，其假執行之聲請亦失所附麗，應一併駁回之。
六、本件事證已臻明確，兩造其餘攻擊防禦方法及舉證，與本判決結果不生影響，無
    贅述必要，併予敘明。
據上論結，本件原告之訴為無理由，依民事訴訟法第七十八條，判決如主文。
中      華      民      國    九十二    年      七      月    二十五  日
                                        民事第一庭  法  官    呂淑玲
右為正本係照原本作成
如對本判決上訴，須於判決送達後廿日內向本院提出上訴狀
中      華      民      國    九十二    年      七      月    二十五  日
                                                    書記官    方美雲


司法院資訊處製作；財團法人民間司法改革基金會備份。
